【裁判字號】    91,訴,1136
【裁判日期】    920624
【裁判案由】    公共危險
【裁判全文】
臺灣彰化地方法院刑事判決                        九十一年度訴字第一一三六號
    公  訴  人  臺灣彰化地方法院檢察署檢察官
    被      告  甲○○原名陳.
    選任辯護人  張良銘律師
右列被告因公共危險案件，經檢察官提起公訴（九十年度偵字第七四九二號），本院
判決如左：
    主      文
甲○○放火燒燬現供人使用之住宅未遂，處有期徒刑參年柒月。
扣案之打火機一個沒收。
    事      實
一、甲○○曾因犯重傷害罪經本院判處有期徒刑二年緩刑肆年確定，目前仍在緩刑期
    間內，猶不思悔改，於民國九十年十一月六日下午六時許，在彰化縣和美鎮○○
    路四五三號其與父親乙○○、二姐陳慧貞共同住處內，因向乙○○、陳慧貞索取
    零用金未果，心生不滿，竟萌生燒燬現供人使用之住宅之犯意，將家中神明廳所
    擺設之神像、其他物品砸毀（毀損部分未據告訴），並將乙○○房內之衣物四處
    散丟於地面，隨即至廚房取出沙拉油一桶，搬至乙○○之房內，將沙拉油潑灑於
    地面之衣物上，並自口袋中取出其所有之一只打火機，試圖點燃打火機，而著手
    實施放火行為，點了兩次但未點著，陳慧貞見狀立即予以制止，甲○○改而前往
    客廳茶几下取出瓦斯桶一個，欲燒燬供渠等居住使用之住宅，又經陳慧貞制止，
    始未引燃火苗，嗣甲○○為據報前往現場處理之警員逮捕，並當場扣得沙拉油桶
    一個、衣服兩件、其所有之打火機一只。
二、案經乙○○訴由彰化縣警察局和美分局報告臺灣彰化地方法院檢察署檢察官偵查
    起訴。
    理    由
一、訊據被告甲○○矢口否認涉有前揭犯嫌，辯稱：陳慧貞本來要整理伊父親之房間
    ，準備要煮東西，手上拿一瓶沙拉油，伊衝到父親之房間而撞上陳慧貞，陳慧貞
    不小心將沙拉油倒在地上，瓦斯桶是伊父親自櫥櫃中取出的云云。惟查，前揭犯
    罪事實，業據告訴人乙○○迭於三次警訊中、偵查中前後多次指訴明確，核與證
    人陳慧貞於前後三次警訊中證述之情節相符，陳慧貞併於警訊中證稱：伊當天並
    未整理伊父親之房間，亦未去廚房拿取沙拉油，被告所辯全係推卸之詞等語明確
    ，此外，另有照片五張在卷可參，暨扣案之沙拉油桶一只、衣服兩件、打火機一
    只可資佐證。雖證人陳慧貞嗣於偵查中對於被告涉及放火行為之相關問題沉默不
    語，惟此係因證人與被告為姊弟至親，事後為迴護被告所為之舉，是證人於警詢
    中明確之證述，仍堪信採。陳慧貞與告訴人乙○○已多次於警訊中證稱被告前往
    客廳茶几下取出瓦斯桶一個，且揚言要放火燒房子，顯係欲燒燬上開住宅建築物
    ，而非僅欲燒燬衣物而已；被告點燃打火機二次雖未點著，然此舉已屬著手實施
    放火行為，而非僅止於預備犯而已，被告猶辯稱陳慧貞患有躁鬱症有妄想現象，
    且案發時陳佳琪在場云云，聲請再傳訊陳慧貞、陳佳琪與告訴人乙○○等人，然
    陳慧貞、乙○○二人已於警偵訊中多次證述甚詳，且觀諸陳慧貞之多次陳述詳盡
    一貫，被告於警偵訊中從未提及陳慧貞有何病症，被告與陳慧貞、乙○○等人更
    從未予警偵訊提及陳佳琪在場，本案事證已明，核無再傳訊陳慧貞、陳佳琪與乙
    ○○等人之必要。綜上，被告所辯顯與事實不符，其前揭犯行，堪予認定。
二、核被告甲○○所為，係犯刑法第一百七十三條第三項、第一項之放火燒燬現供人
    使用之住宅未遂罪（因該處係被告與其家人共同居住，公訴意旨認係犯放火燒燬
    現有人所在之建築物未遂罪，容有未洽）。被告意圖放火燒燬現有人所在之住宅
    ，以沙拉油潑灑於地面，復取出打火機嘗試點燃，已著手實施放火行為，未引燃
    火苗即遭制止，係未遂犯，依刑法第二十六條前段之規定減輕其刑。爰審酌被告
    曾因犯重傷害罪經本院判處有期徒刑二年緩刑肆年確定，（有本院被告前案紀錄
    表在卷可參），在緩刑期間仍不思悔改，其犯罪之方法、所生之危害，其犯後之
    態度，告訴人乙○○事後已表示原諒之意等一切情狀，從輕量處如主文所示之刑
    。另扣案之打火機一只，係供被告供放火所用之物，且屬被告所有，業據被告供
    陳在卷，依法併予宣告沒收。
據上論斷，應依刑事訴訟法第二百九十九條第一項前段，刑法第一百七十三條第三項
、第一項、第二十六條前段、第三十八條第一項第二款，判決如主文。
本案經檢察官孫源志到庭執行職務
中      華      民      國      九十二      年    六    月    二十四    日
                                臺灣彰化地方法院刑事第三庭
                                    法      官     施  坤  樹
右正本證明與原本無異。
如不服本判決，應於判決送達後十日內向本院提出上訴狀( 須附繕本 )。
告訴人或被害人對於判決如有不服具備理由請求檢察官上訴者，其上訴期間之計算係
以檢察官收受判決正本之日期為準。
                                    法院書記官     張  國  強
中      華      民      國      九十二      年    六    月    二十七    日
刑法第一百七十三條
放火燒燬現供人使用之住宅或現有人所在之建築物、礦坑、火車、電車或其他供水、
陸、空公眾運輸之舟、車、航空機者，處無期徒刑或七年以上有期徒刑。
失火燒燬前項之物者，處一年以下有期徒刑、拘役或五百元以下罰金。
第一項之未遂犯罰之。
預備犯第一項之罪者，處一年以下有期徒刑、拘役或三百元以下罰金。


司法院資訊處製作；財團法人民間司法改革基金會備份。
